最高法院刑事判決　　　　　　　　　 111年度台上字第3101號
上　訴　人　NGUYEN VAN DUC（中文名：阮文德）



上列上訴人因違反毒品危害防制條例案件，不服臺灣高等法院中
華民國111 年3月24日第二審判決（110年度上訴字第3555號，起
訴案號：臺灣臺北地方檢察署110 年度偵字第7763號），提起上
訴，本院判決如下：
    主  文
上訴駁回。                                   
    理  由
一、按刑事訴訟法第377 條規定，上訴於第三審法院，非以判決
    違背法令為理由，不得為之。是提起第三審上訴，應以原判
    決違背法令為理由，係屬法定要件。如果上訴理由書狀並未
    依據卷內訴訟資料，具體指摘原判決不適用何種法則或如何
    適用不當，或所指摘原判決違法情事，顯與法律規定得為第
    三審上訴理由之違法情形，不相適合時，均應認其上訴為違
    背法律上之程式，予以駁回。
二、本件原審審理結果，認為上訴人NGUYEN VAN DUC（中文名阮
    文德）有原判決事實欄所載之犯行明確，因而維持第一審論
    處上訴人共同販賣第二級毒品罪刑（處有期徒刑2年8月），
    且諭知刑之執行完畢或赦免後驅逐出境之判決，駁回其第二
    審關於罪刑部分之上訴；撤銷第一審關於沒收部分之不當判
    決，另為相關沒收之諭知。已詳述認定犯罪事實所憑之證據
    及其認定之理由，從形式上觀察，並無足以影響判決結果之
    違法情形存在。
三、按刑法上之幫助犯，係指以幫助之意思，對於正犯資以助力
    ，而未參與實行犯罪構成要件之行為者而言。如就構成犯罪
    事實之一部，已參與實行，即屬共同正犯。又犯罪事實之認
    定，證據之取捨及其證明力如何，乃事實審法院判斷之職權
    ，如其取捨不違背經驗法則與論理法則，即不得指為違法，
    而據為上訴第三審之理由。原判決認定上訴人有共同販賣第
    二級毒品之犯行，係依憑上訴人於偵查及歷次審理中坦承犯
    行之自白、證人即購毒者丁一公於偵查中指證購毒事實之證
    言，以及卷附上訴人與丁一公之對話紀錄、監視錄影影片及
    擷取照片、交通部民用航空局航空醫務中心毒品鑑定書等證
    據資料，逐一剖析，相互印證，記明其理由。又原判決採用
    上訴人與丁一公間如下之對話紀錄：丁一公稱「我要向阮文
    德買一袋。我跟你拿貨你不要告訴別人，我會害怕。我不希
    望別人知道」，上訴人回稱「一個價錢為新臺幣2,500 元。
    你什麼時候要拿。」敘明上訴人非僅依綽號「阿祥」者之指
    示代其跑腿，確知「阿祥」所為係販賣毒品，仍參與購毒交
    易之聯繫事宜，進而交付毒品及收取價金之分工，已然參與
    構成要件行為之實行，應論以共同正犯之理由。所為論斷說
    明，俱不違背經驗法則及論理法則，亦無判決理由不備之違
    誤。上訴意旨略謂：原判決採用上開對話紀錄認定上訴人知
    悉毒品交易，採證違背論理法則，又上訴人係幫忙「阿祥」
    跑腿，僅成立販賣毒品之幫助犯，原判決逕認共同正犯，有
    違經驗法則及判決理由不備之違誤等語。仍係就原審採證認
    事職權之適法行使，及原判決明白論斷之事項，重為事實之
    爭執，自非適法之第三審上訴理由。
四、刑之量定，係屬事實審法院得依職權自由裁量之事項，苟已
    以行為人之責任為基礎，並審酌刑法第57條各款所列情狀而
    合於法律規定之範圍，並無違反公平、比例及罪刑相當原則
    而濫用其裁量者，即不得遽指為違法。原審就上訴人本件犯
    行，依毒品危害防制條例第17條第2 項、刑法第59條規定遞
    予減輕其刑後，以其責任為基礎，具體審酌上訴人販賣毒品
    犯行對社會秩序所生之危害，兼衡其犯罪之目的、動機、手
    段、智識程度、生活狀況、犯後坦承犯行等刑法第57條所定
    各情，予以綜合考量，並敘明上訴人獲得違法性意識之可能
    性甚高，無適用刑法第16條但書規定減輕其刑之理由，而維
    持第一審所為刑之量定，既未逾越法定刑範圍，復無違反罪
    責原則、公平原則之情事，自無違法可言。上訴意旨仍執其
    素行良好，知識程度不高，犯罪所得甚微，且於偵審中均自
    白犯行，原判決科刑，違反罪刑相當原則，有適用法則不當
    之違法等語。係就原審量刑裁量權之適法行使，及原判決已
    說明之事項，徒憑己見，任意指摘，殊非適法之第三審上訴
    理由。
五、綜上，應認本件上訴為違背法律上之程式，予以駁回。
據上論結，應依刑事訴訟法第395條前段，判決如主文。
中    華    民    國   111    年    7     月    14    日
                  刑事第二庭審判長法  官  林  勤  純  
                                  法  官  莊  松  泉  
                                  法  官  李  釱  任  
                                  法  官  吳  秋  宏  
                                  法  官  王  梅  英  
本件正本證明與原本無異
                                  書記官
中    華    民    國   111    年    7     月    19    日